臺灣桃園地方法院交通事件裁定　　　　 94年度交聲字第316號
原處分機關　交通部公路總局新竹區監理所桃園監理站
異　議　人　桃富運輸有限公司
即受處分人
代　表　人　廖阿清
上異議人因違反交通管理處罰條例案件，對於交通部公路總局新
竹區監理所桃園監理站中華民國九十四年五月十二日所為之處分
（原處分案號：桃監裁罰字第裁五二－ＧＢ0000000號、
五二－Ｚ00000000號）聲明異議，本院裁定如下：
    主      文
原處分（原處分案號：桃監裁罰字第裁五二－ＧＢ000000
0號、五二－Ｚ00000000號）均撤銷。
桃富運輸有限公司不罰。
    理      由
一、異議意旨略以：本件系爭原登記於異議人桃富運輸有限公司
    （下稱桃富公司）名下之車號ＮＦ－八七五號營業用大貨車
    （下稱系爭車輛），於民國九十年八月十一日及同年十月十
    六日分別因超載及使用註銷之駕駛執照駕駛大型車，而分別
    為原處分機關依違反道路交通管理處罰條例第二十九條之二
    第三項及第二十一條之一第一項第五款規定，而以桃監裁罰
    字第裁五二－Ｚ00000000號、五二－ＧＢ0000
    000號裁決書裁決車輛所有人即異議人裁決書處罰主文所
    載之處罰。惟該系爭車輛，原為車主何明泉於八十八年十一
    月二十三日購買而靠行於異議人桃富公司，而何明泉向異議
    人借款未還且未繳稅費，異議人曾於八十九年七月四日登報
    催告，但何明泉置之不理，其後人車均行蹤不明。嗣異議人
    不得已於九十年五月二十五日因系爭車輛多次逾期未檢驗，
    依規定向原處分機關辦理牌照註銷登記，惟異議人於九十年
    九月收到國道高速公路警察局之違規通知單，始知該車已由
    何明君處輾轉交予黃義珍占有使用，異議人亦於九十年十一
    月十三日記發存證信函催告，黃義珍亦不理會。其後於九十
    年間異議人多次收到違規通知單，向原處分機關提出申訴，
    均無結果；本件系爭車輛因原係靠行營業，駕駛人非異議人
    之受僱人，且未經異議人同意，私自轉讓占有使用，異議人
    依法辦理註銷登記之後，相關單位明知卻於違規取締時未依
    法查扣系爭車輛，而任其違法使用，再於數年後於本件裁罰
    異議人，顯有違情理法，爰依法聲明異議，請求撤銷原處分
    等語。
二、關於桃監裁罰字第裁五二－ＧＢ0000000號處分部分
    ：
  (一)按，汽車駕駛人駕駛聯結車、大客車、大貨車，有下列情形
    之一者，汽車所有人及駕駛人各處新臺幣四萬元以上八萬元
    以下罰鍰，並當場禁止該汽車駕駛人繼續駕駛及扣留其車輛
    牌照：五　使用註銷之駕駛執照駕車者。汽車所有人如已善
    盡查證駕駛人駕駛執照資格之注意，或縱加以相當之注意而
    仍不免發生違規者，汽車所有人不受本條之處罰。道路交通
    管理處罰條例第二十一條之一第一項第五款、第三項分別定
    有明文；次按，人民違反法律上之義務而應受行政罰之行為
    ，法律無特別規定時，雖不以出於故意為必要，仍需以過失
    為其責任條件，司法院大法官會議著有釋字第二七五號解釋
    可資參酌。
  (二)查本件異議人確曾於八十九年六月二十一日經本院公示送達
    對原系爭車輛駕駛人何明泉催告其繳納債款及稅款，有公示
    送達公告報紙影本一份可稽；異議人並曾分別於八十九年七
    月四日向何明泉以存證信函催告其應處理債款否則將車輛牌
    照註銷等語，而於九十年五月二十五日因何明泉置之不理，
    辦妥系爭車輛牌照註銷，嗣經內政部警政署國道公路警察局
    第四警察隊於九十年十月八日副本函告異議人該車係由黃義
    珍無照駕駛並行駛公路一節，異議人再於九十年十一月十三
    日向黃義珍以存證信函催告因系爭車輛牌照業已註銷，應就
    違規行為自負其責等節，各有上開存證信函影本、汽車各項
    異動登記書、汽車車籍查詢資料附卷可憑，是異議人所述系
    爭車輛因何明泉占有使用後不知去向，嗣將系爭車輛註銷牌
    照後，因上開國道公路警察局來函始知該車遭素未相識之黃
    義珍佔用等情，由上開文件留存日期以觀，尚無捏造杜撰之
    嫌，應屬真實。而由原舉發機關台中市警察局提供之原舉發
    違反道路交通管理事件通知單可知，本件違規當場舉發之駕
    駛人確係黃義珍無誤，亦與異議人所述相符。
  (三)而異議人亦因系爭車輛為不相識之黃義珍佔用後仍繼續違規
    使用，分於九十年十二月三日、同年十一月九日、同年十二
    月十八日向原處分機關及埔心派出所提出申訴書，希望取締
    該車時能予以扣押該車，益徵異議人確實對系爭車輛之欠缺
    現實管領能力。依上開道路交通管理處罰條例第二十一條第
    三項規定，汽車所有人如已善盡查證駕駛人駕駛執照資格之
    注意，或縱加以相當之注意而仍不免發生違規者，汽車所有
    人不受本條之處罰。本件異議人就上開車輛之占有使用已脫
    其控制支配範圍，於原占用人何明泉嗣後轉讓使用之後手黃
    義珍或第三人之駕駛執照資格確實無從加以注意，其就本件
    駕駛人使用註銷之駕駛執照駕駛大型車之違規事實並無過失
    ，依上揭大法官會議解釋意涵，亦不應令異議人負此部份違
    規責任，應堪認定。此部份原處分機關未適用上開道路交通
    管理處罰條例第二十一條之一第三項規定，仍以車輛所有人
    為裁罰對象，顯有未合。
三、關於桃監裁罰字第裁五二－Ｚ00000000號處分部分
    ：
    按，道路交通管理處罰條例關於車輛所有人之處罰，如應歸
    責於車輛駕駛人者，應以駕駛人為處罰對象，此觀之同條例
    第八十五條第二項所定甚明。本件系爭車輛於九十年八月十
    一日上午七時三十二分許，由黃義珍駕駛，在國道一號高速
    公路北上三十五點四公里處因裝載貨物超過核定重量而違規
    遭內政部警政署國道公路警察局當場舉發，並由黃義珍於當
    場簽收，有原舉發機關開立之公警局交字第Ｚ000000
    00號舉發通知單在卷可稽，且徵諸前述說明，異議人桃富
    公司當時確對系爭車輛占用人之資料、駕駛執造資格、占用
    用途與情形均無所悉，顯欠缺管領支配能力，對本件違規情
    事應無可歸責之處，是本件由黃義珍駕駛該車所為違規駕駛
    行為，自應歸責於駕駛人黃義珍本人，且原舉發機關於舉發
    違反道路交通管理事件通知單上已明列駕駛人為黃義珍，則
    本件並非駕駛人不明，依前開法條之規定，自應處罰車輛之
    實際駕駛人黃義珍。原處分機關未適用前開道路交通管理處
    罰條例第八十五條第二項規定，仍以車輛所有人為裁罰對象
    ，顯有未合。
四、受處分人異議意旨指摘原二裁決處分不當，為有理由，應由
    本院將桃監裁罰字第裁五二－ＧＢ0000000號、五二
    －Ｚ00000000號二處分撤銷，並諭知受處分人不罰
    。
據上論斷，應依道路交通案件處理辦法第二十條前段，裁定如主
文。
中　　華　　民　　國　九十四　　年　八　　月　　十八　日
　　　　　　　　　　　　交通法庭  法　官　楊晴翔
如不服本裁定應於送達後5日內向本院提出抗告狀
                                   書記官 劉晨輝
中    華    民    國  九十四    年   八   月   二十二 日
